【裁判字號】    98,易,3115
【裁判日期】    981230
【裁判案由】    恐嚇
【裁判全文】
臺灣臺北地方法院刑事判決              98年度易字第3115號
公  訴  人  臺灣臺北地方法院檢察署檢察官
被      告  丁○○
上列被告因恐嚇案件，經檢察官聲請簡易判決處刑（98年度偵緝
字第2235號），本院認不宜以簡易判決處刑，改行通常程序訴訟
審理，判決如下：
    主  文
丁○○以加害生命、身體之事，恐嚇他人，致生危害於安全，處
拘役肆拾伍日，如易科罰金，以新臺幣壹仟元折算壹日。
    事  實
一、丁○○於民國89年間曾任職於臺北市第一信用合作社（現已
    改制為大臺北銀行），因故離職，對於當時共事擔任副總經
    理之乙○○心生不滿，於98年6 月26日上午11時左右，前往
    乙○○位於臺北市○○區○○街26號7 樓之國寶群英大樓，
    在徵得不知情之管理員丙○○同意後上樓站在該址門外，竟
    基於恐嚇之犯意，隔著外鏤空不鏽鋼柵門，對開啟內實心鐵
    門探視之乙○○恫嚇稱：「出來算帳，否則要砍全家大小手
    腳」，乙○○不從，適其在屋內讀書之子甲○○聞爭吵聲前
    來查看，乙○○又接續恐嚇稱：「不出來處理事情的話，就
    要砍全家」，殆乙○○父子二人報警且告知丁○○後，丁○○又於離去之際，接續恐嚇稱：「再不處理，就要砍全家」
    ，而以此等加害生命、身體之事恐嚇乙○○及甲○○，致生
    危害於其等之安全；後員警據報前往現場，但丁○○業已離
    去，經通知其到案說明，始知上情。
二、案經乙○○訴報請臺灣臺北地方法院檢察署檢察官聲請以簡
    易判決處刑。
    理  由
一、程序事項：
    按檢察官聲請以簡易判決處刑之案件，經法院認為有刑事訴
    訟法第451 條之1 第4 項但書之情形者，應適用通常程序審
    判之，同法第452 條定有明文。經查，本件被告丁○○被訴
    恐嚇罪之案件，本院於調查後，認有刑事訴訟法第451 條之
    1 第4 項但書之情形，不宜以簡易判決處刑，爰依上開刑事
    訴訟法第452 條之規定，改用通常程序審判之。
二、證據能力：
  (一)按被告以外之人於審判外之言詞或書面陳述，除法律有規定
    者外，不得作為證據，刑事訴訟法第159 條第1 項固定有明
    文。惟被告以外之人於審判外之陳述，雖不符同法第159 條
    之1 至之4 之規定，而經當事人於審判程序同意作為證據，
    法院審酌該言詞陳述或書面陳述作成時之情況，認為適當者
    ，亦得為證據。又當事人、代理人或辯護人於法院調查證據
    時，知有第159 條第1 項不得為證據之情形，而未於言詞辯
    論終結前聲明異議者，視為有前項之同意，同法第159 條之
    5 亦定有明文。立法意旨在於傳聞證據未經當事人之反對詰
    問予以核實，原則上先予排除。惟若當事人已放棄反對詰問
    權，於審判程序中表明同意該等傳聞證據可作為證據；或於
    言詞辯論終結前未聲明異議，基於尊重當事人對傳聞證據之
    處分權，及證據資料愈豐富，愈有助於真實發見之理念，且
    強化言詞辯論主義，使訴訟程序得以順暢進行，上開傳聞證
    據亦均具有證據能力。
  (二)查本件證人即被害人乙○○曾於警詢中為陳述，其性質對於
    被告而言，係傳聞證據，然其所為之上開警詢筆錄內容，經
    本院於審理程序中予以提示並告以要旨，且各經檢察官及被
    告表示意見，其等已知上述證詞乃傳聞證據，且均表示對該
    證據之調查沒有意見，而未於言詞辯論終結前對該證據內容
    提出證據能力方面之聲明異議（見本院卷第17頁反面、第35
    、36頁筆錄），本院審酌上開警詢筆錄作成時，核無違法取
    證或其他瑕疵，認為以之作為本案之證據亦屬適當，依據上
    開規定，該警詢證詞對於被告而言，自有證據能力。
三、認定事實：
  (一)被告雖坦承前往該址與乙○○、甲○○父子發生口角爭執之
    事，但矢口否認涉有恐嚇犯行，辯稱：沒有講那些恐嚇人的
    話，反而是甲○○拿出木棍作勢要打人，不能因為他父子指
    控，就說我犯罪，而且我同行友人可以證明我沒有講那些話
    云云。
  (二)然查，上開事實，業據證人乙○○與甲○○父子於本院審理
    中到庭證述無訛（見本院卷第18至22頁筆錄），證人乙○○
    警詢中陳稱丁○○有在門外大聲叫囂，要我出去算帳，否則
    要斬我全家人手腳等語（見偵字卷第6 頁筆錄），就被告曾
    口出要砍其全家人手腳之語，指述並無矛盾之處，另證人丙○○亦於本院審理中到庭證稱其看到被告與屋主即乙○○以
    對講機通話後方同意被告上樓（見本院卷第22頁筆錄），且
    被告與乙○○曾經共事但乙○○對被告工作態度有所指責致
    被告離職之事，有被告對乙○○提告但敗訴之臺灣士林地方
    法院90年度訴字第412 號民事判決影本乙件在卷可稽；雖乙○○與甲○○父子就被告說了幾次不出來就要砍全家手腳？
    說的時點？乙○○有無先關內門再由甲○○開內門？等節，
    於審理中證述並非全然一致，然其2 人對於被告曾說砍全家
    手腳之關鍵構成要件事實，連同乙○○警詢證詞在內，指述
    並無任何出入，而衡諸當時現場情形，其等先後與被告口角
    爭執，甚而乙○○打電話報警、甲○○持木棒隔門自衛，顯
    見當時場面之混亂，其父子二人倍感恐懼之心態可見一般，
    縱使未能於審理中一次詳細交代當日全部事發經過，亦難據
    以認定其等指述全部不實、刻意誣陷被告，且對照被告供詞
    ，被告於初次到案之偵訊中供稱：我一個人去，「（問：你
    當日去拜訪他的原因？）我是想去問他一些事情」，「（問
    ：問他什麼事情？）聊天而已，不行嗎？」（見偵緝字卷第
    17頁筆錄），然於嗣後本院審理中，方陳報當日陪同到場之
    友人洪佳平年籍，而經洪佳平到庭證稱：當天被告與乙○○
    有大聲爭吵，後來甲○○到門邊，被告有跟甲○○在那邊爭
    吵，甲○○還有問被告混哪裡的，被告說混四海幫的，「甲○○說你們四海幫算什麼，被告說混四海又怎樣，他就跟他
    兒子在罵三字經，罵來罵去，被告說有膽識你就出來，他兒
    子就回說有膽識你就不要走」等詞（見本院卷第34頁筆錄）
    ，被告當庭坦認有講混四海幫等語，則雙方在現場既已如此
    激烈爭吵，且被告猶在甲○○詢問後嗆聲自己是混四海幫的
    ，雖無足夠證據證明被告參與犯罪組織，但被告在此激烈爭
    執下卻稱自己只是去問事情、聊天云云，還於審理中質問乙○○：「我們到底要算什麼帳」？但於答辯狀中所載通篇皆
    是過去與乙○○間因工作而生之仇隙（見偵緝字卷第28頁）
    ，相較於乙○○父子之指述，並參酌其等審理中對當日案發
    經過證述之詳細程度，當認乙○○父子審理中對質後趨於一
    致之具結證詞屬實。
  (三)雖洪佳平於本院審理中證稱被告沒有講要砍乙○○父子手腳
    之類的話，但當問以被告與乙○○父子間爭吵之內容為何？
    其先稱不清楚、只是陪被告去，又稱是吵之前乙○○對被告
    很不禮貌、侮辱他等語，但卻同時證稱：「我保證被告沒有
    講要他們砍手腳」（見本院卷第34頁筆錄），則洪佳平對於
    有利被告之事便宣稱自己可以保證被告沒有出言恐嚇，但對
    雙方爭吵內容，卻僅能描述大概而無法仔細回憶，其此部分
    證詞有無刻意迴護被告之處，已非無疑，況依其所述，其單
    純陪同前往，且僅站立在旁未置一詞，是其客觀上亦有因事
    不關己而未全程注意被告在爭吵中有無出言恐嚇之可能，則
    綜合上開乙○○、甲○○互為補強之指述，兼參酌被告就多
    年前與乙○○因工作上而生之嫌隙前往現場與之激烈爭吵甚
    而他人詢問後就嗆聲自己是混四海幫的等情，當認被告確有
    於爭吵中，接續口出要砍乙○○父子全家手腳等加害他人生
    命、身體之語，恐嚇乙○○父子，致生危害於其等之安全，
    洪佳平上開證詞，尚不足以執為對被告有利之認定。
  (四)雖該大樓各樓層裝有監視器，但管理員丙○○業已證稱其到
    任兩年，從沒有開過監視器，乙○○亦證稱該大樓監視器老
    舊，無法啟動錄影，當無調閱監視器畫面之可能，另據報到
    場之員警到場時，被告與洪佳平已離去，則員警自未目睹當
    日事發經過，並無傳訊到庭作證之必要，均附此敘明。
  (五)從而，本案事證已臻明確，被告所辯，洵非有據，其犯行堪
    以認定，自應依法論科。
四、適用法律：
    核被告所為，係犯刑法第305 條之恐嚇罪。被告先後三度出
    言恐嚇，時間緊接、地點及內容相同，顯係出於同一恐嚇犯
    意接續而為，論以一罪已足。又被告以一恐嚇行為恐嚇乙○○、甲○○父子，乃一行為觸犯數罪名，為想像競合犯，應
    從一重處斷。爰審酌被告不圖克制，出言恐嚇昔日同事父子
    ，缺乏尊重他人之法治觀念，且迄今未能與被害人父子達成
    和解以取得其等諒解，亦未曾表達悔意，犯後態度非佳，暨
    被告前此未曾受有期徒刑以上刑之宣告之素行、生活狀況、
    犯罪之動機、目的、手段、與被害人之關係等一切情狀，量
    處如主文所示之刑，並諭知易科罰金之折算標準。
據上論斷，應依刑事訴訟法第452 條、第284 條之1 、第299 條
第1 項前段，刑法第305 條、第55條、第41條第1 項前段，刑法
施行法第1 條之1 第1 項、第2 項前段，判決如主文。
本案經檢察官林怡君到庭執行職務。
中    華    民    國    98    年    12    月    30    日
                  刑事第五庭  法  官  吳勇毅
上正本證明與原本無異。
如不服本判決應於收受送達後10日內向本院提出上訴書狀，並應
敘述具體理由；其未敘述上訴理由者，應於上訴期間屆滿後20日
內向本院補提理由書（均須按他造當事人之人數附繕本）「切勿
逕送上級法院」。告訴人或被害人如對於本判決不服者，應具備
理由請求檢察官上訴，其上訴期間之計算係以檢察官收受判決正
本之日期為準。
                              書記官  游秀珠
中    華    民    國    98    年    12    月    30    日
附錄論罪科刑法條全文：
中華民國刑法第305條
（恐嚇危害安全罪）
以加害生命、身體、自由、名譽、財產之事，恐嚇他人致生危害
於安全者，處2 年以下有期徒刑、拘役或3 百元以下罰金。

司法院資訊處製作；財團法人民間司法改革基金會備份。
